臺灣高等法院刑事判決　　　　　　　　95年度上易字第2194號
上　訴　人
即　被　告　丙○○
選任辯護人　景玉鳳律師
　　　　　　李詩皓律師
上列上訴人因侵占案件，不服臺灣板橋地方法院94年度易字第13
74號，中華民國95年8月9日第一審判決（起訴案號：臺灣板橋地
方法院檢察署94年度調偵字第324號），提起上訴，本院判決如
下：
    主  文
上訴駁回。
    事  實
一、丙○○於民國（下同）92年3月間起至同年8月止，任職址設
    臺北縣樹林市○○街241號2樓之杰進精密工業有限公司（下
    稱杰進公司）擔任折床組組長，92年9月初，杰進公司因營
    運困難結束營業後，杰進公司負責人己○○為免部分公司債
    權人強行取走公司資產抵償，於同年月12日委請不知情之員
    工乙○○將原先置放於杰進公司內價值計約新台幣（下同）
    2,628,028元（起訴書誤為2,344,944元）之杰進公司所有
    NCT沖床模具1批、RG折床模具、抽牙模具、擴音設備1組及
    電腦等物，另覓處所存放，經乙○○聯繫丙○○告知上情後
    ，丙○○主動提供其位於臺北縣樹林市○○路○段241號1樓
    處所藏置前開機具，乙○○、丙○○遂於是日，同將杰進公
    司所有上開物品搬運至丙○○所提供前開處所存放，詎丙○○竟於是日後至94年4月28日臺北縣樹林市○○路○段241號
    建物拆除前之某日，基於變易持有為不法所有之侵占犯意，
    將前開物品侵占入己，復於92年9月16日，己○○委託丙○○領取岳德科技有限公司（下稱岳德公司）積欠杰進公司之
    92年8月份貨款，丙○○又承前意圖為自己不法所有之侵占
    概括犯意，俟岳德公司於是日將貨款234,180元匯入丙○○
    位於中國農民銀行00000000000帳號帳戶內後，隨即提領供
    其不知情之母親丁○○○花用。
二、案經杰進公司訴由臺灣板橋地方法院檢察署檢察官偵查後起
    訴。
    理  由
一、證據能力部分：
    證人乙○○、李秀娥於警詢中所為之陳述、證人丁○○○於
    偵查中之陳述、證人己○○警詢及偵查中陳述，臺北縣樹林
    市公所95年1月13日北縣樹工字第940036456號函、中國農民
    銀行92年9月16日匯款回條、被告92年9月16日切結書、臺灣
    土地銀行樹林分行94年9月27日樹存字第0940000291號函，
    固為被告以外之人在審判外之言詞、書面陳述，屬傳聞證據
    ，惟被告於原審對之證據能力表示「無意見」（見原審卷第
    17 頁），迄於言詞辯論終結前未為異議之聲明，而本院審
    酌前開證據作成時之情況，核無違法取證及證明力明顯過低
    之瑕疵，認應係出於其自由意志，具有可信性，並無不適宜
    作為證據之情形，依刑事訴訟法第159條之5規定，認具有證
    據能力。雖被告於本院之辯護人為被告就證人乙○○證言之
    證據能力重為爭執（見本院卷第90頁），然基於訴訟程序安
    定性、確實性之要求，被告既已於本院之前原審，不爭執該
    證言之證據能力，視為同意將之作為證據，而其等此同意之
    意思表示又無何瑕疵可言，自不容其等嗣後又將此同意撤回
    ，而任意否定該證據之證據能力，是證人乙○○證言自得為
    證據，附此敘明。
二、訊據上訴人即被告丙○○固坦承提供上揭處所供杰進公司放
    置系爭機具，且代收岳德公司貨款234,180元後，未將貨款
    交回杰進公司之事實，惟堅詞否認有何侵占系爭機具之犯行
    ，辯稱：置放機具地點雖我所提供，然亦表明不負保管責任
    ，系爭機具係遭人竊取，斯時我因躲避地下錢莊而離家出走
    ，並未侵占系爭機具變賣云云。被告辯護人另具狀為被告辯
    稱：杰進公司係為逃債而將系爭機具藏匿於被告處所，被告
    僅提供寄放場所而不負保管責任，且被告與己○○、乙○○
    均被地下錢莊追討，實無侵占系爭機具之可能，況杰進公司
    尚積欠被告7、8月薪資及資遣費，被告嗣後知悉杰進公司財
    務不佳，有隱匿財產之事，恐日後無法受償，方將自岳德公
    司收取之貨款轉交母親，並告知為薪資，未料遭杰進公司債
    權人及討債公司追討，不得不隱匿，被告係基於保全債權之
    目的而將貨款收執，欲待己○○出面再結算，並無不法所有
    之意圖云云。經查：
(一)被告於上揭時、地，提供臺北縣樹林市○○路○段241號1樓
    處所，供杰進公司置放系爭價值2,628,028元之NCT沖床模具
    1批、RG折床模具、抽牙模具、擴音設備1組及電腦等物，且
    代杰進公司向岳德公司領取92年8月貨款，交付其母丁○○○花用，並未歸還杰進公司之情，業經被告自承在卷（見偵
    緝909卷第21頁、調偵324卷第8頁、原審卷第16頁、第66頁
    、本院卷第109頁反面至110頁）；核與證人即告訴人代表人
    己○○指訴情節相符（見發查5177卷第54至55頁、調偵324
    卷第5至6頁、偵緝909卷第43頁、他1939卷第13頁、原審卷
    第18頁）。證人即被告母親丁○○○亦稱被告有交付234,18
    0元之款項等語（見偵緝909卷第28頁）；證人李秀娥、乙○○亦均證稱系爭機具係寄放於被告所提供之處所等情（見他
    1939卷第4至5頁、第7頁）。復有岳德公司匯款234,184元至
    被告前開帳戶之匯款單、被告出具代杰進公司向岳德公司領
    取92年8月貨款之切結書等在卷可參（見發查5177卷第3至4
    頁）。此部份事實，堪以認定。
    辯護人雖以己○○積欠被告7、8月薪資，被告係基於保全債
    權之目的，方將代領自岳德公司之貨款收執，欲待己○○出
    面再結算，並無不法意圖云云。惟杰進公司並未積欠被告薪
    資，業經己○○證述在卷，伊並稱被告前之薪水雖為4萬元
    ，然嗣因杰進5公司營運困難，而依據被告實際上班天數發1
    放薪資，然確有給付薪水等語（見偵緝909卷第42至43頁、
    調偵324卷第5至6頁）；並提出被告向杰進公司分別領取92
    年7 月、8月份薪資27,830元、18,940元，及蓋有被告印文
    之請領薪資資料為憑；且被告位於臺灣土地銀行樹林分行
    000000 00 0000帳號於92年9月5日，確有18,940元之款項匯
    入，有該行94年9月27日樹存字第0940000291號函附被告前
    開帳號帳戶之存款交易明細（見調偵324卷第7頁、第16至18
    頁）。參以被告係以薪資名目將貨款交付其母親用磬，顯見
    其並無欲待日後與己○○結算之打算，辯護人稱被告無不法
    所有意圖，孰能置信？
(二)系爭杰進公司所有之機具，因杰進公司營運困難積欠債務，
    為避免遭公司債權人逕行搬貨取償，負責人己○○遂委由杰
    進公司電腦製圖工程師乙○○另覓處所放置，乙○○因而與
    被告聯繫告知上情後，被告主動提供處所放置機具等情，
    業經證人乙○○於警詢中證稱：「（NCT沖床模具、RG折床
    模具、擴音設備、電腦等物寄放被告倉庫，是經何人指示？
    杰進公司負責人己○○是否知情？）是被告提議說要將該物
    品寄放於自己所有之倉庫內，因當時杰進公司無多餘空間存
    放這些物品，所以聯絡杰進公司負責人己○○，並經由己○○同意寄放於被告倉庫內。」、「是我與被告共同於92年9
    月12日（中秋節）19時左右，搬運NCT沖床模具、RG折床模
    具、擴音設備、電腦等物，到樹林市○○路○段（241號1樓
    ）詳細地址我不知道。」、「（你與被告如何搬運這些物品
    ？己○○是否有參與搬運？）我向我太太公司借用貨車載運
    ，己○○無參與搬運。」（見他1939卷第7頁）；於原審亦
    結證稱：「（在92年8、9月間，你在哪裡公司？擔任何職？
    ）我在杰進公司任職，擔任繪圖工作。」、「（被告做何工
    作？）在折床部門。」、「（後來在9月間公司的負責人有
    無叫你們做什麼事情？）己○○先生有打電話給我們，說公
    司財務有狀況，請我說公司有些小東西把折床工具、ＮＣＴ
    模具、電腦、錄影機、音響等物搬出來。」、「（搬到哪裡
    ？）當時我們不曉得要搬到哪裡，當時也借不到車子，我就
    向我老婆的公司借了車子，搬到樹林市○○路，被告說那是
    他的家，因為模具很重，放在1樓比較方便。」、「（何人
    找被告？）我，是我打電話給他。」、「（為何要打電話給
    他？）因為我一個人沒辦法搬這些東西。」、「（己○○是
    否知道？）我是後來才告訴己○○的。」、「那天是晚上搬
    的，公司的會計也在，還有我的一個朋友，那些東西蠻重的
    ，也很多，會計是他去帶了一些資料。」、「（搬了幾趟？
    ）一趟就搬完了，因為是借到3噸半的貨車蠻大的。」、「
    （後來己○○有無找你？）在搬完之後，我就到澎湖去渡假
    ，這段期間我也很關心此事，我有打電話找被告，但我都找
    不到，我就請人在北部的己○○也找被告，但也找不到。」
    、「（找被告做什麼？）因為那些模具都在他那裡，而且還
    有一些工人的錢，也還沒有給。」、「從搬完東西之後，我
    就沒有看過他了。」等語（見原審卷第60至62頁）。而證人
    己○○於原審結證稱：「在92年8月時，公司發生財務危機
    ，有些債權人的問題，我把生財器具存在被告的倉庫，地址
    我不清楚。那些生財器具包括NCT的模具、電腦設備、音響
    等，當時是被告與乙○○去搬的。」、「我們公司模具器材
    寄放在那邊，我們公司的機台被偷走後，我去樹林市○○路
    那邊找被告拿模具，當時我請公司的員工乙○○與李秀娥小
    姐去拿，但是找不到他的人... 」、「（既然找不到被告你
    是否有到樹林市○○路去找模具？）有，但是門都關著，當
    時我曾經1個人去，也有乙○○與李秀娥一起去找模具...
    」（見原審卷第56至57頁）。參酌置放系爭機具之處所即臺
    北縣樹林市○○路○段241號房屋，為臺北縣樹林市公所辦理
    樹林都市計畫停13號停車場工程用地範圍內徵收之建物，與
    拆除戶協調結果，請各拆遷戶於拆除前自行騰空，嗣該工程
    於94年4月28日拆除完畢後，通知各拆除戶至所領取自動拆
    遷獎勵金，並由丁○○○等人出具切結書於94年5月6日前領
    迄等情，有該所95年1月13日北縣樹工字第0940036456函附
    相關公文、95年4月3日北縣樹工字第0950002546號函復在卷
    （見原審卷第21至31頁、第46頁）。顯見系爭機具，確自92
    年9月12日起，即經由被告提供處所而置於其實力支配下為
    其持有中，嗣乙○○、己○○欲聯繫被告處理機具，均聯繫
    無著，前開置放機具之建物後並已騰空其內物品拆除完畢甚
    明，該等機具既係置於被告持有中，被告甚且因自動騰空臺
    北縣樹林市○○路○段241號房屋建物內物品而由丁○○○領
    取自動拆遷獎勵金，然被告迄今仍未能說明拆除建物內原先
    所置放機具下落，俱徵被告於上開建物拆除前，即已將其內
    系爭機具據為己有並侵占入己，被告對該等機具具有易持有
    為不法所有之侵占意圖無疑。
(三)被告雖以不負任何保管責任，且系爭機具乃遭他人竊取，與
    其無涉云云置辯，並舉里長戊○○為證。惟證人戊○○於本
    院雖證稱臺北縣樹林市○○路○段241號房屋在拆除前，曾見
    有人使用乙炔切割鐵門，並於翌日發現該屋之鐵捲門及小門
    均不見云云，然其亦陳未注意屋內有何東西，也未見是否有
    人將屋內東西搬出，亦沒有看到有人搬運大宗物件進出等語
    （見本院卷第108至109頁）。則證人戊○○果陳屬實，亦僅
    能證明置放系爭機具之房屋曾遭人竊取鐵捲門及小門，無法
    證明系爭機具斯時是否仍存在屋內而同遭竊取，是無法資為
    有利於被告之認定。再被告稱其係經由母親丁○○○得知前
    述屋內東西被搬走云云（見偵緝909卷第21頁），惟被告既
    受託置放系爭機具，焉有得知失竊情事，而不告知己○○之
    理，其舉顯違常情。
    況被告首次於95年5月8日遭通緝到案後，同日在檢察官前，
    經詢以己○○是否曾將模具1批、組合音響1組交其保管一事
    ，竟矢口否認（見偵緝909卷第10頁），則被告果無侵占系
    爭機具之情，以提供場所供人置放機具之如此平常之事，何
    以須卸責否認？益見被告情虛。
(四)至證人己○○雖指稱系爭機具係遭被告賤價出售同業甲○○
    （見本院卷第70頁），證人乙○○亦於警詢中證稱曾聽聞被
    告有將系爭機具轉賣給同行云云（見他1939卷第8頁）。然
    業據證人甲○○於本院否認此情（見本院卷第89頁正、反面
    ），且乙○○前開證詞亦僅係個人聽聞臆測之詞，另查無證
    據可資證明被告有盜賣機具之情，是此部分顯屬無據，然亦
    無礙於被告前揭侵占犯行之認定。被告於原審聲請傳喚證人
    林兆良，欲證明被告遭地下錢莊追討之情（見原審卷第66頁
    ），然與本件侵占犯行無涉，並無傳喚之必要，附此敘明。
(五)綜上所述，本件事證明確，被告犯行洵堪認定。
三、論罪科刑部分：
(一)法律變更之適用：
    (1)被告行為後，刑法第335條第1項法條固未修正，其法定刑
      罰金刑部分，依刑法施行法第1條之1規定，雖改以新台幣
      為罰金之單位並提高30倍，惟因修正前之罰金單位為銀元
      ，與新台幣之折算比例為3比1，又因前刑法分則有關條文
      罰金之倍數亦經修正前罰金罰鍰提高標準條例提高為10
      倍，就罰金之最高額而言，實與修正前罰金之最高額相同
      ，惟罰金之最低額部分，因刑法第33條第5款亦於95年7
      月1日修正施行，罰金最低額亦提高為新台幣1000元以上
      ，並以百元為單位，因而以修正前之規定較有利於被告。
    (2)被告行為後，刑法第56條連續犯之規定，業於94年1月7日
      修正公布刪除，並於95年7月1日施行，則被告之犯行，因
      行為後新法業已刪除連續犯之規定，此刪除雖非犯罪構成
      要件之變更，但顯已影響行為人刑罰之法律效果，自屬法
      律有變更，依新法第2條第1項規定，比較新、舊法結果，
      仍應適用較有利於被告之行為時法律即舊法論以連續犯。
    (3)綜合本件被告全部罪刑之結果而為比較，被告行為後修正
      之刑法並非較有利於被告，依修正後刑法第2條第1項前段
      之規定，本件應適用被告行為時即修正前刑法之相關規定
      。
(二)核被告所為，係犯刑法第335條第1項之侵占罪。其先後二次
    侵占犯行，時間緊接，觸犯構成要件相同之罪名，顯係基於
    概括犯意反覆為之，為連續犯，依修正前刑法第56條規定論
    以一罪，並加重其刑。
四、原審以被告事證明確，適用刑法第2條第1項、第335條第1項
    、修正前刑法第56條、刑法施行法第1之1條（原判決適用行
    為時法之罰金罰鍰提高標準條例第1條前段，因結果並無不
    同，對判決不生影響，毋庸撤銷改判），並審酌被告所侵占
    之財物價值甚鉅，對被害人造成之損害非微（告訴人稱因被
    告前開侵占犯行，受有機具損失計2,628,028元，岳德公司
    貨款234,180元，合計2,862,208元之損害），且犯後猶否認
    犯行之態度，暨迄未與告訴人達成和解賠償損失等一切情狀
    ，量處被告處有期徒刑1年6月。核其認事用法，俱無不合，
    量刑亦甚妥適。被告上訴，否認侵占犯行，為無理由，應予
    駁回。
據上論斷，應依刑事訴訟法第368條，判決如主文。
本案經檢察官陳維練到庭執行職務。
中　　華　　民　　國　　96　　年　　6 　　月　　28　　日
　　　　　　　　　刑事第九庭審判長法　官　劉景星
　　　　　　　　　　　　　　　　  法　官　陳世宗
　　　　　　　　　　　　　　　　  法　官　官有明
以上正本證明與原本無異。
不得上訴。
                                  書記官  廖素花
中　　華　　民　　國　　96　　年　　6 　　月　　29　　日
附錄：本案論罪科刑法條全文
刑法第335條第1項：
意圖為自己或第三人不法之所有，而侵占自己持有他人之物者，
處5年以下有期徒刑、拘役或科或併科1,000元以下罰金。
前項之
未遂犯罰之。
